臺灣高等法院臺中分院刑事判決
110年度上易字第301號

上  訴  人  臺灣臺中地方檢察署檢察官
被      告  黃雯琦


上列上訴人因被告業務侵占案件，不服臺灣臺中地方法院109年
度易字第3157號中華民國110年1月27日第一審判決（起訴案號：
臺灣臺中地方檢察署109年度偵字第34145號），提起上訴，本院
判決如下：
    主  文
上訴駁回。
    事實及理由
一、本案經本院審理結果，認第一審判決之認事用法及量刑均無
    不當，應予維持，除補充證據：被告丙○○（下稱被告）於本
    院準備程序、審理時之自白（本院卷第48頁至第49頁、第93
    頁）及佛教慈濟醫療財團法人臺中慈濟醫院診斷證明書（本
    院卷第59頁至第61頁）外，其餘依刑事訴訟法第373條之規
    定引用如附件第一審判決書所載之犯罪事實、證據及理由。
二、駁回上訴之理由：
    本件檢察官上訴意旨略以：被告利用其管理集貨場之帳目與
    存簿保管事宜，並負責撥付予農友結算後之款項及保管農藥
    及肥料之費用之際，擅自挪用帳戶中之款項，告訴人念及舊
    情與被告和解，詎被告未依約履行，嗣稱因服農藥已忘記和
    解一情，且被告所侵占公款達新臺幣（下同）196萬582元，
    被告僅返還8萬元予台灣省青果運銷合作社臺中分社，實屬
    惡劣。被告犯後態度不佳，原審法院所判有期徒刑10個月，
    顯然過輕，顯有不當等語（本院卷第7頁）。惟按刑之量定
    ，為求個案裁判之妥當性，法律賦予法院裁量之權。量刑輕
    重，屬為裁判之法院得依職權自由裁量之事項，苟其量刑已
    以行為人之責任為基礎，並斟酌刑法第57條各款所列情狀，
    在法定刑度內，酌量科刑，如無偏執一端，致明顯失出失入
    情形，上級審法院即不得單就量刑部分遽指為不當或違法。
    原判決關於科刑之部分，已依刑法第57條各款所列情狀審酌
    ，而為量刑之準據，經核並無量刑輕重相差懸殊等裁量權濫
    用之情形，本案檢察官提起上訴時請求從重量刑之理由，均
    已為原判決審酌作為量刑之事由，並已詳載於判決書內，是
    檢察官之上訴自難認為有理由，應予駁回。
三、據上論斷，應依刑事訴訟法第368條、第373條，判決如主文
    。
本案經檢察官陳建文提起公訴，檢察官林文亮提起上訴，檢察官
甲○○到庭執行職務。
中    華    民    國     110    年    5   月    20    日
            刑事第十一庭　審判長法　官　張  意  聰
                                法　官　陳  慧  珊
                                法　官　田  德  煙
以上正本證明與原本無異。
不得上訴。
                                書記官  林  賢  慧　　　
中　　華　　民　　國　　110 　年　　5 　　月　　20　　日
　　　　　　　　　　　　　　　　
附錄法條：
中華民國刑法第336條
對於公務上或因公益所持有之物，犯前條第1項之罪者，處1年以
上7年以下有期徒刑，得併科15萬元以下罰金。
對於業務上所持有之物，犯前條第1項之罪者，處6月以上5年以
下有期徒刑，得併科9萬元以下罰金。
前二項之未遂犯罰之。

附件：原審判決
臺灣臺中地方法院刑事判決　　　　　　 109年度易字第3157號
公　訴　人　臺灣臺中地方檢察署檢察官
被　　　告　丙○○


上列被告因業務侵占案件，經檢察官提起公訴（109 年度偵字第
00000 號），被告於本院準備程序進行中就被訴事實為有罪之陳
述，經告知簡式審判程序之旨並聽取當事人意見後，本院合議庭
裁定由受命法官獨任進行簡式審判程序，判決如下：
    主    文
丙○○犯業務侵占罪，處有期徒刑拾月。未扣案犯罪所得新臺幣
壹佰捌拾捌萬零伍佰捌拾貳元沒收，於全部或一部不能沒收或不
宜執行沒收時，追徵其價額。
    犯罪事實
一、丙○○自民國108 年5 月間起，擔任保證責任台灣省青果運
    銷合作社臺中分社所轄之東和集貨場之場長，負責處理集貨
    場之帳目與存簿保管事宜，並負責撥付予農友結算後之款項
    及保管農藥及肥料之費用，為從事業務之人。詎丙○○竟意
    圖為自己不法之所有，基於業務侵占之犯意，於108 年5 月
    間至109 年3 月間，將業務上所持有之東和集貨場公款新臺
    幣（下同）196 萬582 元，予以侵占入己。嗣經農友反應撥
    付款項異常，台灣省青果運銷合作社臺中分社於109 年3 月
    20日派員查帳，發覺上情，丙○○乃先返還8 萬元予台灣省
    青果運銷合作社臺中分社，並於109 年5 月25日與台灣省青
    果運銷合作社臺中分社簽訂還款協議書，嗣因丙○○卻未依
    約履行，台灣省青果運銷合作社臺中分社提出告訴，始悉上
    情。
二、案經台灣省青果運銷合作社臺中分社委由黃秀蘭律師、劉佩
    蓉律師告訴臺灣臺中地方檢察署檢察官偵查起訴。
    理  由
一、本案被告丙○○所犯係死刑、無期徒刑、最輕本刑為3 年以
    上有期徒刑以外之罪，亦非屬臺灣高等法院管轄第一審之案
    件，其於準備程序就前揭被訴事實為有罪之陳述，經本院告
    知簡式審判程序之旨，並聽取當事人之意見後，認無不得或
    不宜改依簡式審判程序進行之處，爰依刑事訴訟法第273 條
    之1 第1 項進行簡式審判程序，是本件之證據調查，依刑事
    訴訟法第273 條之2 規定，不受同法第159 條第1 項、第16
    1 條之2 、第161 條之3 、第163 條之1 及第164 條至第
    170 條規定之限制，合先敘明。
二、上揭犯罪事實，業據被告丙○○於本院審理時坦承不諱，核
    與證人即告訴人之法定代理人乙○○於偵查中之證述均大致
    相符，並有保證責任臺灣省青果運銷合作社臺中分社東和集
    貨場場務移交書、收入傳票、協議書、告訴人之內政部合作
    社登記證及營業稅稅籍證明、侵占款項統整表、明細表等件
    附卷可憑（他卷第13-100、113-133 頁），足認被告之自白
    核與事實相符，堪予採信。從而，本案事證明確，其犯行足
    以認定，應依法論科。
三、論罪科刑：
（一）被告行為後，刑法第336 條業經總統於108 年12月25日公
      布修正，同年月27日生效，然此次修正，僅係將罰金刑部
      分，依刑法施行法第1 條之1 第2 項前段所定罰金刑提高
      標準加以換算，並未變更實質內容，不生有利或不利被告
      之影響，尚無新舊法比較之問題，爰逕行適用修正後之規
      定。
（二）核被告所為，係犯刑法第336 條第2 項之業務侵占罪。又
      被告於擔任告訴人場長期間，侵占其業務上持有之款項，
      均係利用其擔任場長一職之機會，基於同一目的、利用同
      一機會，而於密接之時地實施，各侵占舉動間之獨立性極
      為薄弱，依一般社會通念，在時間差距尚難以強行分開，
      應視為數個舉動之接續施行，合為包括之一行為予以評價
      ，應論以接續犯。被告雖請求依刑法第59條減輕其刑等語
      （本院卷第47頁），然查刑法第59條規定之酌量減輕其刑
      ，必須犯罪另有特殊之原因與環境，在客觀上足以引起一
      般同情，認為即使予以宣告法定最低度刑，猶嫌過重者，
      始有其適用。本院審酌被告任職時正值壯年，僅因周轉應
      急，不惜鋌而走險，侵占所任職告訴人之款項，且其犯案
      期間甚長，所侵占金額更高達上百萬元，且被告除賠償告
      訴人8 萬元外，迄今未有其他賠償之舉措，是就本案犯罪
      之情狀，實難認其犯行在客觀上有足以引起一般同情之情
      狀；況刑法第336 條第2 項之業務侵占罪之法定刑為「6
      月以上5 年以下有期徒刑，得併科9 萬元以下罰金」，依
      被告之犯罪情節，尚難謂有失之過苛或情輕法重之情形，
      倘遽予憫恕被告而依刑法第59條規定減輕其刑，除對其個
      人難收改過遷善之效，無法達到刑罰特別預防之目的外，
      亦易使其他從事業務之人心生投機，甘冒風險而為業務侵
      占犯行，無法達到刑罰一般預防之目的，衡諸社會一般人
      客觀標準，自無適用刑法第59條規定之餘地。
（三）爰審酌被告為合作社場長，卻利用保管款項之機會為本案
      犯行，顯然欠缺尊重他人財產法益之觀念，並破壞從事業
      務之人應本之忠實誠信關係，所為殊非可取；惟念被告並
      無前科，有其臺灣高等法院被告前案紀錄表可稽，素行尚
      可，又犯後坦認犯行之態度，另考量被告雖與告訴人達成
      和解，有本院和解筆錄附卷可參，然除返還8 萬元外，均
      尚未賠償告訴人（本院卷第35頁），及其自陳因周轉應急
      始挪用款項之犯罪動機（本院卷第47頁）、侵占款項高達
      196 萬元餘之犯罪手段及情節，暨其自陳高職畢業之智識
      程度，已婚尚有一名未成年子女及公公須扶養、現與丈夫
      種菜販賣，月入1 、2 萬元、因罹患癌症現尚須持續門診
      及治療之家庭生活經濟狀況（本院卷第43-59 頁）等一切
      情狀，量處如主文所示之刑，以資懲儆。
四、沒收：
    按犯罪所得，屬於犯罪行為人者，沒收之；犯罪所得之沒收
    ，於全部或一部不能沒收或不宜執行沒收時，追徵其價額；
    犯罪所得已實際合法發還被害人者，不予宣告沒收或追徵。
    刑法第38條之1 第1 項前段、第3 項、第5 項定有明文。查
    被告因本案業務侵占犯行所取得之196 萬582 元，核屬其犯
    罪所得，而被告已返還8 萬元，有收入傳票可佐（他卷第97
    頁），是除此部分已實際返還被害人而不予沒收外，剩餘之
    188 萬582 元（計算式：196 萬582 元－8 萬元＝188 萬58
    2 元），既未繳回或賠償告訴人，應依刑法第38條之1 第1
    項前段規定宣告沒收，又未扣案，並應依同條第3 項之規定
    ，諭知於全部或一部不能沒收或不宜執行沒收時，追徵其價
    額。
據上論斷，應依刑事訴訟法第273條第1項、第299條第1項前段，
刑法第336 條第2 項，第38條之1 第1 項前段、第3 項，刑法施
行法第1 條之1 第1 項，判決如主文。
本案經檢察官陳建文提起公訴，檢察官林文亮到庭執行職務。
中    華    民    國   110    年    1     月    27    日
                  刑事第十二庭  法  官  吳珈禎
以上正本證明與原本無異。
如不服本判決應於收受送達後20日內向本院提出上訴書狀，並應
敘述具體理由；其未敘述上訴之理由者，應於上訴期間屆滿後20
日內向本院補提理由書（均須按他造當事人之人數附繕本）「切
勿逕送上級法院」。
告訴人或被害人如不服判決，應備理由具狀向檢察官請求上訴，
上訴期間之計算，以檢察官收受判決正本之日起算。
                                書記官   江婉君
中    華    民    國   110    年    1     月    27    日
附錄論罪科刑法條全文：
中華民國刑法第336條
對於公務上或因公益所持有之物，犯前條第 1 項之罪者，處 1
年以上 7 年以下有期徒刑，得併科 15 萬元以下罰金。
對於業務上所持有之物，犯前條第 1 項之罪者，處 6 月以上 5
年以下有期徒刑，得併科 9 萬元以下罰金。
前二項之未遂犯罰之。